---
title: "30 días de gráficos"
author: "David Echeverría Villafuerte | @dhecheverria | dhecheverria@gmail.com"
date: "10/10/2020"
output: rmdformats::readthedown
 
---

```{r setup, include=FALSE}
knitr::opts_chunk$set(echo = TRUE)
```

```{r, include=FALSE} 
    # add this chunk to end of mycode.rmd 
    file.rename(from="scripts/mycode.md", 
       to="README.md") 
``` 


# Introducción

En esta entrada compartiré los códigos y resultados del reto [\#30díasdegráficos](https://twitter.com/hashtag/30d%C3%ADasdegr%C3%A1ficos?src=hashtag_click) con R organizado por [R para Ciencia de Datos](https://github.com/cienciadedatos/datos-de-miercoles/blob/master/30-dias-de-graficos-2020.md) que tuvo lugar desde el 2 de mayo de 2020. Esta iniciativa de la comunidad hispanohablante de R fue en conmeración de [Florence Nightingale](https://es.wikipedia.org/wiki/Florence_Nightingale). Los gráficos los desarrollé con [Ramiro Villarruel](https://twitter.com/ramirovillamey), bajo la cuenta de la [Soluciones Analíticas y Económicas](https://twitter.com/SEYA_Ecu), con quienes colaboro.Sin embargo, he realizado una serie de actualizaciones y aportes con respecto a las publicaciones originales.

La comunidad de usuarios que participó en este reto fue espectacular, me permito sugerir que visiten las también páginas de estos usuarios:

-   [Adriana Angulo](https://github.com/AnguloB/datosdemiercoles/tree/master/00_30diasDeGraficos)

-   [Guillem Salazar](https://github.com/GuillemSalazar/desafio_30_dias_de_graficos)

-   [Violeta](https://twitter.com/violetrzn)

-   [Daniel Redondo](https://github.com/danielredondo/30diasdegraficos)

-   [Picando Números](https://github.com/picanum/DatosDeMiercoles/tree/master/30-dias-de-graficos)

Esto hace parte fundamental de un curso de visualización de datos con R que he desarrollado bajo el enfoque de la gramática de gráficos de ggplot.

El repositorio de los datos y fuentes usadas los puede encontrar en mi repositorio de Github [Reto 30 días de gráficos en R](https://github.com/davidecheverria/Reto_30_dias_de_graficos_R/tree/main/Bases_de_datos). Allí he puesto en consideración también los vínculos de las fuentes.

Metodológicamente me parece interesante, desde mi experiencia, usar llamar a los paquetes en los procesos pertinentes y no cargarlos todos al inicio, con la finalidad de que los lectores puedan identificar su uso y funciones.

# 1 Gráfico de barras: Top 20 premios nobel por país hasta el 2019

## 1.1 Creación de la base de datos

Esta base de datos se construyó con base en la información de [Wikipedia[](https://es.wikipedia.org/wiki/Premio_Nobel) y para su reproducibilidad se la pone a disposición.

```{r}
Pais <- c("Estados Unidos","Reino Unido","Francia","Canadá","Noruega","Alemania","India","Países Bajos","Suecia","Austria","Chipre","Finlandia","Israel","Italia","Polonia","Rusia","Unión Soviética","Estados Unidos","Alemania","Reino Unido","Francia","Rusia","Países Bajos","Japón","Suiza","Suecia","Italia","Dinamarca","Austria","Canadá","Taiwán","China","Bélgica","Hungría","India","Irlanda","Pakistán","Polonia","Estados Unidos","Alemania","Reino Unido","Francia","Suiza","Japón","Israel","Canadá","Suecia","Países Bajos","Polonia","India","Argentina","Bélgica","Dinamarca","Finlandia","Italia","Nueva Zelanda","Noruega","Austria","Unión Soviética","México","Hungría","Checoslovaquia","Australia","Egipto","Turquía","Estados Unidos","Reino Unido","Alemania","Francia","Suecia","Suiza","Australia","Dinamarca","Austria","Bélgica","Japón","Italia","Argentina","Rusia","Canadá","España","Países Bajos","Noruega","China","Portugal","Venezuela","Sudáfrica","Hungría","India","Irlanda","Luxemburgo","Nueva Zelanda","Polonia","Francia","Estados Unidos","Alemania","Reino Unido","Suecia","Italia","España","Unión Soviética","Irlanda","Polonia","Dinamarca","Noruega","Chile","Grecia","Japón","Sudáfrica","Suiza","Perú","Austria","Bélgica","Bielorrusia","Canadá","Checoslovaquia","China","Colombia","Egipto","Finlandia","Guatemala","Hungría","India","Islandia","Israel","México","Nigeria","Australia","Portugal","Rumania","Santa Lucía","Turquía","Yugoslavia","Estados Unidos","Reino Unido","Francia","Suecia","Alemania","Sudáfrica","Bélgica","Suiza","Israel","Austria","Canadá","Unión Soviética","Argentina","Bangladés","Liberia","Egipto","Timor Oriental","Noruega","India","Países Bajos","Etiopía","Japón","Guatemala","Italia","México","Dinamarca","Kenia","Costa Rica","Vietnam nota 4","Irlanda","Birmania (o Myanmar)","Palestina","Corea del Sur","Ghana","Irán","Yemen","China","Polonia","Finlandia","Pakistán","Rumania","Tíbet","Túnez","Colombia","Irak","República Democrática del Congo","Naciones Unidas u otras Organizaciones Internacionales")

Numero <- c(48,9,4,3,3,2,2,2,2,1,1,1,1,1,1,1,1,88,25,23,12,10,9,8,6,4,4,3,3,3,2,2,1,1,1,1,1,1,65,31,27,7,7,7,4,4,4,3,1,1,1,1,1,1,1,1,1,1,1,1,1,1,1,1,1,96,30,16,10,8,6,6,5,5,4,4,3,2,2,2,2,2,2,1,1,1,1,1,1,1,1,1,1,15,12,10,8,7,6,5,5,4,5,3,3,2,2,2,2,2,1,2,1,1,1,1,1,2,1,1,1,1,1,1,1,1,1,1,1,1,1,1,1,20,12,9,5,4,4,3,3,3,2,2,2,2,2,2,2,2,2,2,1,1,1,1,1,1,1,1,1,1,1,1,1,1,1,1,1,1,1,1,1,1,1,1,1,1,1,23)

Disciplina <- c("Economía","Economía","Economía","Economía","Economía","Economía","Economía","Economía","Economía","Economía","Economía","Economía","Economía","Economía","Economía","Economía","Economía","Física","Física","Física","Física","Física","Física","Física","Física","Física","Física","Física","Física","Física","Física","Física","Física","Física","Física","Física","Física","Física","Química","Química","Química","Química","Química","Química","Química","Química","Química","Química","Química","Química","Química","Química","Química","Química","Química","Química","Química","Química","Química","Química","Química","Química","Química","Química","Química","Fisiología o Medicina","Fisiología o Medicina","Fisiología o Medicina","Fisiología o Medicina","Fisiología o Medicina","Fisiología o Medicina","Fisiología o Medicina","Fisiología o Medicina","Fisiología o Medicina","Fisiología o Medicina","Fisiología o Medicina","Fisiología o Medicina","Fisiología o Medicina","Fisiología o Medicina","Fisiología o Medicina","Fisiología o Medicina","Fisiología o Medicina","Fisiología o Medicina","Fisiología o Medicina","Fisiología o Medicina","Fisiología o Medicina","Fisiología o Medicina","Fisiología o Medicina","Fisiología o Medicina","Fisiología o Medicina","Fisiología o Medicina","Fisiología o Medicina","Fisiología o Medicina","Literatura","Literatura","Literatura","Literatura","Literatura","Literatura","Literatura","Literatura","Literatura","Literatura","Literatura","Literatura","Literatura","Literatura","Literatura","Literatura","Literatura","Literatura","Literatura","Literatura","Literatura","Literatura","Literatura","Literatura","Literatura","Literatura","Literatura","Literatura","Literatura","Literatura","Literatura","Literatura","Literatura","Literatura","Literatura","Literatura","Literatura","Literatura","Literatura","Literatura","Paz","Paz","Paz","Paz","Paz","Paz","Paz","Paz","Paz","Paz","Paz","Paz","Paz","Paz","Paz","Paz","Paz","Paz","Paz","Paz","Paz","Paz","Paz","Paz","Paz","Paz","Paz","Paz","Paz","Paz","Paz","Paz","Paz","Paz","Paz","Paz","Paz","Paz","Paz","Paz","Paz","Paz","Paz","Paz","Paz","Paz","Paz")
    
premios.nobel <- data.frame(Pais,Numero,Disciplina)
```

## 1.1 Procesammiento de la base de datos

```{r}
library(tidyverse)
#Cambio de formado long a wide
premios.nobel2 <- spread(data = premios.nobel, key = Disciplina, value = Numero) 

#Remplazo de los valores perdidos NA por 0 (Esto se hace para generar la columna de totales)
premios.nobel2[is.na(premios.nobel2)] = 0

#Columna de totales
premios.nobel2$Total <- apply(premios.nobel2[,2:7],1,sum)

#Eliminación de la fila que corresponde a 
#Naciones Unidas u otras Organizaciones Internacionales

premios.nobel3<- premios.nobel2[-40,]


#Creación de un subconjunto de datos con el top 20 de países
premios.nobel4 <-  subset(premios.nobel3,premios.nobel3$Total>=8)
```


## 1.2 Creación de gráfico barras

```{r,fig.height=5}
library(ggplot2)
library(ggdark)
g<-ggplot(premios.nobel4, aes(x= reorder (Pais, Total), y=Total, fill=Pais,label=Total)) +
      geom_bar(stat="identity") +
  labs(title = "Top 20 países con más Premios Nobel hasta el 2019",
      caption="Fuente: Wikipedia\nElaboración: @SEYA_Ecu | @dhecheverria | @ramirovillamey\nNota: Incluye el Premio de Ciencias Económicas \n del Banco de Suecia en Memoria de Alfred Nobel ",y="Número de galardonados",x="")+
      dark_theme_gray()+
      theme(legend.position="none",axis.text.x = element_text(angle = 90, hjust = 1))+
      coord_flip()+
      geom_text(data=premios.nobel4, 
                aes(Pais, Total, label=Total), 
                position = position_stack(vjust =1.06),
                size=4)
g  
```


## 1.3 Gráfico animado

Primera opción de animación 

```{r}
library(gganimate)
p+transition_states(Total, wrap = FALSE) + shadow_mark()
```

Segunda opción de animación

```{r}
library(gganimate)
p + transition_states(
  Total,
  transition_length = 5,
  state_length = 1) +
  enter_fade() +
  exit_shrink() +
  ease_aes('sine-in-out')
```

# 2 Gráfico de líneas: Crecimiento del PIB real del Ecuador 1966 - 2019

## 2.1 Creación de la base de datos

La fuente de esta información es el [Banco Central del Ecuador](https://contenido.bce.fin.ec/documentos/Administracion/bi_menuCNAde_f.html#)

```{r}
Fecha<- seq(as.Date("1966-12-31"), as.Date("2019-12-31"), by = "years")

Tasa.pib<-c(-0.339525639357718,4.62107394070437,1.90943839921289,
  4.66923798032512,6.87192932986009,6.29260619628322,
  5.01764070360242,13.9506821321825,11.2085096276477,
  10.9721540015733,7.39718761930672,1.60484211178153,
  5.70682494457921,3.73404840122311,3.70868296886218,
  5.61286411959032,0.614845353647886,-0.336868770986332,
  2.62527326828874,3.93500141151872,3.46478251583862,
  -0.259098708350403,5.8904672900016,1.00577794619832,
  3.67991405278418,4.29134239802096,2.11431067512799,
  1.97321807875184,4.25825046821247,2.25254877423715,
  1.7,4.3,3.26652940374665,-4.73938579085588,1.0918015643576,
  4.01562989958493,4.09677665885357,2.72287733695473,
  8.21102091734038,5.29130826699402,4.40352643383186,
  2.19006397224539,6.35713059990832,0.566491592100093,
  3.52529866894027,7.86814091910997,5.64196206671199,
  4.94651126690626,3.78886854920835,0.0988726083462677,
  -1.22638398463879,2.36838652633651,1.28929193290501,0.0537188288209922)


crecimiento.econ<- data.frame(Fecha,Tasa.pib)

ultimo<- tail(crecimiento.econ[,2], n=1)
ultimo
```

## 2.2 Creación de gráfico de líneas

```{r,message=FALSE,warning=FALSE}
library(ggplot2)
library(ggdark)
p2 <- ggplot(
  crecimiento.econ,
  aes(Fecha, Tasa.pib)
   ) +
  geom_line(colour="#DCDCDC") +
  labs(x = "Años", y = "% Variación anual") +
  dark_theme_gray()+
  labs(title = "Tasa de variación anual del Pib real (2007=100) del Ecuador",
       subtitle="Periodo 1966-2019",
       caption="Fuente: Banco Central del Ecuador \nElaboración: @SEYA_Ecu | @dhecheverria | @ramirovillamey ",
       x = "Años", y = "Variación anual")+
  scale_y_continuous(sec.axis = sec_axis(~ ., breaks = ultimo))
p2
```

## 2.4 Gráfico animado versión 

Primera opción

```{r}
library(gganimate)
p2+geom_point(aes(group = seq_along(Fecha)), colour="#FF8C00", size=1.5)+
  transition_reveal(Fecha)
```

Segunda opción


```{r}
library(gganimate)
p2+geom_point(aes(group = seq_along(Fecha)), colour="#FF8C00", size=1.5)+
  transition_reveal(Fecha)+
  view_follow()
```

# 3 Gráfico de burbujas: Tasa de fallecidos por COVID e Índice de desarrollo Humano

## 3.1 Base de datos 

Para este gráfico se requirió procesar la información, lo cual permitirá observa el uso de varios paquetes. Siempre es posible optimizar los códigos pero la idea es mostrar paso a paso el procesamiento para quienes estén iniciando con R.

### 3.1.1 Base de los fallecidos por COVID-19 de la [Johns Hopkins University](https://github.com/CSSEGISandData/COVID-19)

```{r,message=FALSE,warning=FALSE}
library(readr) #Esta liberaría permite leer los datos desde el repositorio de Github

covid<-paste("https://raw.githubusercontent.com/CSSEGISandData/COVID-19/master/csse_covid_19_data/csse_covid_19_time_series/time_series_covid19_deaths_global.csv",sep="")  

covid.world<- read_csv(covid)

death.world<- aggregate(covid.world$`10/27/20`, by=list(Category=covid.world$`Country/Region`), FUN=sum)

colnames(death.world)<- c("Country","Fallecidos")

#Cambiar US por United States (esto se hace para poder hacer los merge con las otras bases)

death.world[181,1] <- "United States"

head(death.world)
```

### 3.1.2 Importar la base de datos del índice de desarrollo humano

```{r,message=FALSE,warning=FALSE}
library(readr) 
idh<-paste("https://raw.githubusercontent.com/davidecheverria/Reto_30_dias_de_graficos_R/main/Bases_de_datos/idh_2018.csv",sep="")  
idh_90_18<- read_csv(idh)
idh_2018 <- idh_90_18[,c(2,31)]
colnames(idh_2018) <- c("Country","idh_2018")
tail(idh_2018)
```

### 3.1.3 Población mundial 2019 y grupo de países por nivel de ingreso (Banco Mundial)

```{r}
#Indicadores completos del Banco Mundial
library(WDI) #Esta liberaría permite obtener la información del Banco mundial
new_wdi_cache <- WDIcache() 
indicadores <- new_wdi_cache$series

#Población y grupo de ingreso 2019

wdi_dat <- WDI(indicator = "SP.POP.TOTL", start = 2019, end = 2019, extra = TRUE) 
poblacion2019 <- wdi_dat[,c(2,3,10)] #Selección de columnas de interés
colnames(poblacion2019) <- c("Country","poblacion_2019","Grupo_ingresos")
head(poblacion2019)
```

### 3.1.4 Proyección de la población mundial (The Population Division of the Department of Economic and Social Affairs, United Nations)

```{r}
poblacion <- paste("https://raw.githubusercontent.com/davidecheverria/Reto_30_dias_de_graficos_R/main/Bases_de_datos/World_population_2020.csv",sep = "")
poblacion50_20<- read.csv(poblacion)
poblacion2020 <- poblacion50_20[,c(3,78)]
colnames(poblacion2020) <- c("Country","poblacion_2020")
head(poblacion2020)
```

Para este ejemplo no se realizó una homologación de los nombres de los países es por eso que se pasa de 189 observaciones a 152 observaciones. Cuando se usan bases de diferentes fuentes al hacer las uniones los países que tienen diferencias en los nombres no se eliminan. Se sugiere que en las investigaciones o trabajos profesionales se usen códigos para realizar las uniones de las bases de datos.

```{r,message=FALSE,warning=FALSE}
base.covid <- merge(death.world,poblacion2020,by = "Country")
base.covid <- merge(base.covid,idh_2018,by = "Country")
base.covid <- merge(base.covid,poblacion2019,by = "Country")
base.covid$tasa2020 <- (base.covid$Fallecidos/base.covid$poblacion_2020)*1000 #la población del 2020 está en miles
base.covid$tasa2019 <- (base.covid$Fallecidos/base.covid$poblacion_2019)*1000000
str(base.covid)
head(base.covid)
```

Top 50 países

```{r}
library(dplyr)
base.covid50 <-
base.covid %>%
  arrange_(~ desc(tasa2020)) %>%
  head(n = 50)
```


## 3.2 Gráfico de burbujas

Para la configuración de los colores se ha usado los códigos Hex. En la página [htlmcolorcodes](https://htmlcolorcodes.com/es/) se puede encontrar códigos de color Hex, RGB y HSL. Se recomienda usarla.

```{r,fig.height=10,fig.width=10}
library(ggrepel) #Esta librería permite que las etiquetas no se traslapen
library(ggplot2)

g3 <- ggplot(base.covid50,aes(x=idh_2018, y= tasa2020, size = poblacion_2020,colour=Grupo_ingresos)) +
  geom_point(alpha=0.4) +
  scale_size(range = c(.1, 24), name="Población")+
  geom_text_repel(
    mapping = aes(x=idh_2018, y=tasa2020,label=Country),
    size = 4, #Tamaño de la etiqueta
    segment.size = .25, #Tamaño de la línea
    segment.alpha = 1.5, #transparencia de la línea
    force = 10,
    arrow = arrow(length = unit(0.015, "npc"), type = "closed", ends = "first"))+ #Configuración de las flechas
 labs(
    title = "Top 50 países con mayor tasa de fallecidos por COVID por millón de habitantes (al 27/10/20)\n vs Índice de Desarrollo Humano (2018)",
    caption = "Fuente: UN | PNUD | Johns Hopkins University\n Elaboración: @SEYA_Ecu | @dhecheverria | @ramirovillamey",
    x="Índice de Desarrollo Humano",y="Tasa de fallecidos por millón habitantes")+
 guides(color=guide_legend(title="Grupo de países por ingreso"))+ # Permite cambiar el nombre de las burbujas
 scale_color_manual(values = c("#F8766D", "#00BFC4", "#7CAE00"), # Colores por default de ggplot
                      labels = c("Ingreso alto",
                                 "Ingreso medio alto",
                                 "Ingreso medio bajo")) # Permite cambiar el título y el nombre de los valores de los grupos,
                                                        # lo que permite evitar hacer un procesamiento a la base
g3  
```

Intente replicar este gráfico con la población del 2019 y las tasas de fallecidos por COVID-19 de ese año (tasa2019).


# 4 Gráficos con facetas: Tasa de crecimiento anual del PIB total anual por habitante \na precios constantes en dólares 1991 - 2018

## 4.1 Base de datos 

La fuente de la información usada es la [CEPAL](https://cepalstat-prod.cepal.org/cepalstat/tabulador/ConsultaIntegrada.asp?idIndicador=2207&idioma=e)

```{r,message=FALSE,warning=FALSE}
library(readr) #Esta liberaría permite leer los datos desde el repositorio de Github

crecimiento<-paste("https://raw.githubusercontent.com/davidecheverria/Reto_30_dias_de_graficos_R/main/Bases_de_datos/America_Latina_crecimiento.csv",sep="") 

crecimiento_la<- read.csv(crecimiento)


library(reshape) #Para configurar la base en formato long
crecimiento2 <- melt(crecimiento_la,id="País")
```

## 4.2 Procesamiento de la base (Configuración y uso de fechas)


```{r}
#Configuración de las fechas
inicio="1991-12-31"
i = as.Date(inicio, "%Y-%m-%d")
Anio<-seq.Date(as.Date(inicio), length.out = 28, by = "years")
Anio<- rep(Anio,each=27)
crecimiento2$variable  <- Anio
colnames(crecimiento2) <- c("Pais","Año","Crecimiento")

#Formato del crecimiento del PIB
crecimiento2$Crecimiento<- round(crecimiento2$Crecimiento*100,2)
```

## 4.4 Gráfico de líneas con facetas

```{r,message=FALSE,warning=FALSE,fig.width=12}
library(ggplot2)
library(ggdark)
g4 <- ggplot(data=crecimiento2, aes(x=Año, y=Crecimiento,group=Pais)) +
     geom_line(aes(color=Pais))+
    labs(title= "Tasa de crecimiento anual del PIB total anual por habitante \na precios constantes en dólares",
         subtitle = "Período 1991-2018",
         caption = "Fuente: Cepalstat\n Elaboración: @SEYA_Ecu | @dhecheverria | @ramirovillamey",
         x="",y="Tasa de crecimiento anual (t/t-1)")+
     geom_smooth()+
     facet_wrap(~Pais, scales = "free")+
     dark_mode()+
     theme(axis.text.x = element_text(angle = 90, hjust = 1,size=6),legend.position = "none")
g4
```


```{r,message=FALSE,warning=FALSE,fig.width=12}
library(gganimate)
ggplot(data=crecimiento2, aes(x=Año, y=Crecimiento,group=Pais)) +
    geom_line(aes(color=Pais))+
    labs(title= "Tasa de crecimiento anual del PIB total anual por habitante \na precios constantes en dólares",
         subtitle = "Período 1991-2018",
         caption = "Fuente: Cepalstat\n Elaboración: @SEYA_Ecu | @dhecheverria | @ramirovillamey",
         x="",y="Tasa de crecimiento anual (t/t-1)")+
     facet_wrap(~Pais, scales = "free")+
     dark_mode()+
     theme(axis.text.x = element_text(angle = 90, hjust = 1,size=6),legend.position = "none")+
     transition_reveal(crecimiento2$Año)
```

# 5 Diagramas de arco: Trata de personas, víctimas detectadas por ciudadanía - 2017

## 5.1 Base de datos 

La fuente de la información usada es la [UNODC](https://dataunodc.un.org/data/TIP/Detected%20victims%20by%20citizenship)

```{r}

library(readr) #Esta liberaría permite leer los datos desde el repositorio de Github

victimas<-paste("https://raw.githubusercontent.com/davidecheverria/Reto_30_dias_de_graficos_R/main/Bases_de_datos/victimas2017.csv",sep="") 

victimas2017<- read.csv(victimas)

```

## 5.2 Procesamiento de la información

Para este tipo de gráficos es importante que la información esté en formato matricial.

```{r}
#Matriz origen destino
victimas2017.m <- matrix(c(victimas2017$destinantion,victimas2017$origin),nrow = 200)


#Vector del número de víctimas
numero.victimas <- victimas2017$X2017

#Vector de la proporción del número de víctimas con respecto al total

proporcion.victimas <- sapply(numero.victimas,function(x){x/sum(numero.victimas)})

```


## 5.3 Diagrama de arco

```{r,message=FALSE,warning=FALSE,fig.width=15}
arcplot(victimas2017.m,sorted = T,
        col.nodes = "black",
        lwd.arcs = proporcion.victimas*100, #Ancho de línea para dibujar símbolos de nodo
        horizontal = T, #Posición del gráfico. Se sugiere que sea horizontal cuando hay muchos datos
        col.arcs=hsv(runif(9,0.5,0.9),alpha=0.5)) #Se genera colores a través de una distribución normal
```


# 6 Gráficos de donut: Proporción de la población del Ecuador por grupos de edad 2010 - 2020

## 6.1 Base de datos

La fuente de información son las [Proyecciones de población a nivel nacional y provincial, por sexo, grupos de edad y área urbano-rural: 2010-2020](https://docs.google.com/viewer?url=http%3A%2F%2Fapp.sni.gob.ec%2Fsni-link%2Fsni%2FPortal%2520SNI%25202014%2FESTADISTICA%2FProyecciones_y_estudios_demograficos%2FProyecciones%25202010%2F7_Proyeccion_Provincial_Urbano_Rural_Grupos_Edades_Sexo_2010_2020.xlsx) del Sistema Nacional de Información del Ecuador.

```{r}

library(readr) #Esta liberaría permite leer los datos desde el repositorio de Github

edades<-paste("https://raw.githubusercontent.com/davidecheverria/Reto_30_dias_de_graficos_R/main/Bases_de_datos/Proporcion_poblacion_edades_Ecuador.csv",sep="") 

edades.ec<- read.csv(edades)

```

## 6.2 Procesamiento de la información

```{r,message=FALSE,warning=FALSE}
library(reshape) #Para formato long
edades2010_2020 <- melt(edades.ec,id=c("Edades","Area"))

# Arreglar de la columna que contiene los años. Cuando se importa de Github se escribe con una X los años no están en formato de texto.

edades2010_2020$variable <- rep(2010:2020,each=9)

# Creación de etiquetas

edades2010_2020$etiqueta <- paste0(round(edades2010_2020$value,2)*100, "%")

```


## 6.3 Gráfico de donut

**ggdonutchart** es una función que hace parte del paquete **ggpubr** y sigue la misma metodología de la gramática de gráficos. Fíjese que para el argumento de *data* se puede filtrar directamente lo que se requiere, evitando así crear varios subconjunto de datos.

Adicionalmente note que se ha usado los código Hex para los colores.


```{r}
library(ggpubr)

g6.1 <- ggdonutchart(subset(edades2010_2020,edades2010_2020$variable==2010 & edades2010_2020$Area=="Nacional"), "value", label ="etiqueta",
                  fill = "Edades", color = "white",
                  palette = c("#F9E79F", "#ff8533", "#AED6F1"),
                  lab.font = c(2, "italic", "black"))+
  labs(title="Ecuador, nacional 2010")+
  theme(text = element_text(size=8))

g6.1
```


En este código se ha hecho 6 donuts comparando las proporciones de población por edad del 2010 y 2020 por edad, además se hará uso del paquete **patchwork** que permite configurar la impresión de varios gráficos.



```{r,fig.width=13}
library(ggpubr)
library(patchwork)

g6.2 <- ggdonutchart(subset(edades2010_2020,edades2010_2020$variable==2010 & edades2010_2020$Area=="Urbano"), "value", label ="etiqueta",
                  fill = "Edades", color = "white",
                  palette = c("#F9E79F", "#ff8533", "#AED6F1"),
                  lab.font = c(2, "italic", "black"))+
  labs(title="Ecuador, urbano 2010")+
  theme(text = element_text(size=8))


g6.3 <- ggdonutchart(subset(edades2010_2020,edades2010_2020$variable==2010 & edades2010_2020$Area=="Rural"), "value", label ="etiqueta",
                  fill = "Edades", color = "white",
                  palette = c("#F9E79F", "#ff8533", "#AED6F1"),
                  lab.font = c(2, "italic", "black"))+
  labs(title="Ecuador, rural 2010")+
  theme(text = element_text(size=8))


g6.4 <- ggdonutchart(subset(edades2010_2020,edades2010_2020$variable==2020 & edades2010_2020$Area=="Nacional"), "value", label ="etiqueta",
                  fill = "Edades", color = "white",
                  palette = c("#F9E79F", "#ff8533", "#AED6F1"),
                  lab.font = c(2, "italic", "black"))+
  labs(title="Ecuador, nacional 2020")+
  theme(text = element_text(size=8))

g6.5 <- ggdonutchart(subset(edades2010_2020,edades2010_2020$variable==2020 & edades2010_2020$Area=="Urbano"), "value", label ="etiqueta",
                  fill = "Edades", color = "white",
                  palette = c("#F9E79F", "#ff8533", "#AED6F1"),
                  lab.font = c(2, "italic", "black"))+
  labs(title="Ecuador, urbano 2020")+
  theme(text = element_text(size=8))

g6.6 <- ggdonutchart(subset(edades2010_2020,edades2010_2020$variable==2020 & edades2010_2020$Area=="Rural"), "value", label ="etiqueta",
                  fill = "Edades", color = "white",
                  palette = c("#F9E79F", "#ff8533", "#AED6F1"),
                  lab.font = c(2, "italic", "black"))+
  labs(title="Ecuador, rural 2020",
  caption="Fuente: Proyecciones poblacionales 2010 -2020 a mitad de año (Inec)\nElaboración: @SEYA_Ecu | @dhecheverria |@ramirovillamey")+
  theme(text = element_text(size=8))

(g6.1+g6.2+g6.3)/(g6.4+g6.5+g6.6)



```

# 7 Gráficos ridgeline: Inflación anual del Ecuador 2000 - 2020

## 7.1 Base de datos

La fuente de información es el [Instituto Nacional de Estadísica y Censo](https://www.ecuadorencifras.gob.ec/indice-de-precios-al-consumidor/)

```{r}

library(readr) #Esta liberaría permite leer los datos desde el repositorio de Github

inflacion<-paste("https://raw.githubusercontent.com/davidecheverria/Reto_30_dias_de_graficos_R/main/Bases_de_datos/Inflacion_anual_sept2020.csv",sep="") 

inflacion.ec<- read.csv(inflacion)

```


## 7.2 Procesamiento de la información


```{r}

library(reshape) #Esta librería permite configurar en formato long

inflacion2 <- melt(inflacion.ec, id=c("Año"))

#Eliminar datos vacíos

inflacion2 <- na.omit(inflacion2)

# Ordenar por año

inflacion2 <- inflacion2[order(inflacion2$Año),]

# Cambiar de nombre las columnas

colnames(inflacion2) <- c("Año","Mes","Inflacion")

# Es importante que los meses estén como factor y se debe establecer el orden

inflacion2$Mes<- factor(inflacion2$Mes,
                  levels =c("Enero","Febrero",
                            "Marzo","Abril",
                            "Mayo","Junio",
                            "Julio","Agosto",
                            "Septiembre","Octubre",
                            "Noviembre","Diciembre"))
```


## 7.3 Gráfico de densidad ridgelines

```{r,message=FALSE,warning=FALSE}
library(ggplot2)
library(ggridges)
mediana<- median(inflacion2$Inflacion, na.rm = T)

ggplot(inflacion2, aes(x = Inflacion, y = Mes)) +
  geom_density_ridges_gradient(aes(fill = ..x..), 
                               scale = 3, size = 0.3) +
  scale_fill_gradientn(colours = c("#154360", "#A4E1F9", "#F8FDFF", alpha=0.03),
                       name = "Inflación anual")+
  labs(title = 'Tasa de variación anual del índice del precio al consumidor en Ecuador',
       subtitle= "Período enero 2000 - septiembre 2020",
       caption = "Fuente: Índice de precios al consumidor (IPC)- Inec \n @SEYA_Ecu | @dhecheverria | @ramirovillamey",
       x="",y="")+
  geom_vline(xintercept = mediana, 
                  linetype="dashed", 
                  color = "orange", size=0.5)+
  geom_text(aes(x= mediana+6,label=paste("Mediana: ",
                round(mediana,2),sep="")),
                y=14,color="orange",size=4)
```



